臺北高等行政法院判決
　　　　　　　　　　　　　　　　　　 95年度簡字第00919號
原　　　告　甲○○
被　　　告　財政部臺北市國稅局
代　表　人　許虞哲(局長)
上列當事人間因綜合所得稅事件，原告不服財政部中華民國95年
9月29日台財訴字第09500432650號訴願決定，提起行政訴訟。本
院判決如下：
　　主  文
原告之訴駁回。
訴訟費用由原告負擔。
　　事  實  及  理   由
一、事實概要：原告93年度綜合所得稅結算申報，經被告查獲漏
    報其本人及配偶何啟豪之營利及薪資所得合計新臺幣(下同)
    330,853元，乃歸併核定其當年度綜合所得總額為3,040,802
    元，淨額為2,241,963元，除核定補徵稅額69,237元外，並
    就短漏稅額69,237元處0.2倍之罰鍰 13,800元(計至百元)。
    原告對罰鍰部分不服，申請復查，未獲變更，提起訴願亦經
    決定駁回後，遂提起本件行政訴訟。
二、原告起訴意旨略以：其辦理93年度所得稅申報時期，因配偶
    何啟豪胃癌住院開刀治療，致疏失遺漏提出一筆薪資所得資
    料，並非故意不提供所得資料，此有看診收據資料可稽，請
    求撤銷訴願決定及罰鍰處分等語。
三、被告答辯稱：綜合所得稅制係採申報制，原告本人與其配偶
    既有前開所得而漏未申報，亦未於日後隨時自動向稽徵機關
    補行申報，審其違章情節，核有該當處罰要件存在之事證，
    被告依所得稅法第110 條第1 項規定，按短漏稅額處以0.2
    倍，已考量原告之違章程度而為之適切裁罰，並無違誤等語
    。
四、按原告因不服被告所為罰鍰13,800元之處分，而提起本件撤
    銷訴訟，因其爭執之罰鍰數額未逾20萬元，依行政訴訟法第
    229條第1項第2款、第2項規定及司法院92年9 月17日(92)院
    台廳行一字第23681 號令，應適用簡易訴訟程序，爰不經言
    詞辯論，逕為判決，合先敘明。
五、次按，「納稅義務人應於每年5 月1 日起至5 月31日止，填
    具結算申報書，向該管稽徵機關，申報其上一年度內構成綜
    合所得總額…以及有關減免、扣除之事實，並應依其全年應
    納稅額減除…尚未抵繳之扣繳稅額及可扣抵稅額，計算其應
    納之結算稅額，於申報前自行繳納。」「納稅義務人已依本
    法規定辦理結算申報，但對依本法規定應申報課稅之所得額
    有漏報或短報情事者，處以所漏稅額2 倍以下之罰鍰。」行
    為時所得稅法第71條第1 項前段及第110 條第1 項分別定有
    明文。又「人民違反法律上之義務而應受行政罰之行為，法
    律無特別規定時，雖不以出於故意為必要，仍須以過失為其
    責任條件。但應受行政罰之行為，僅須違反禁止規定或作為
    義務，而不以發生損害或危險為其要件者，推定為有過失，
    於行為人不能舉證證明自己無過失時，即應受處罰。」亦經
    大法官釋字釋字第275 號解釋闡明在案。
六、經查，原告93年度綜合所得稅結算申報，因漏報其本人及配
    偶之營利及薪資所得合計330,853 元，經被告查獲後，併計
    歸課補徵原告所得稅額69,237元等情，為原告所不爭，並有
    原告前開結算申報書及被告核定通知書附原處分卷可證，自
    堪信為真實。故被告審認原告漏報前開所得額，乃按其所漏
    稅額處0.2 倍之罰鍰13,800元( 計至百元止) ，揆諸前揭法
    條規定，並無不合。又綜合所得稅採結算申報制，原告為納
    稅義務人，其本人與配偶既有前開營利及薪資所得，即應依
    法辦理申報，原告未依規定申報上開所得額，縱非故意，亦
    難謂無疏失之責，依前揭大法官釋字第275 號解釋意旨，自
    應處罰，原告執其因配偶生病住院而疏未申報，主張免予處
    罰，尚非有據。
七、綜上所述，被告所為上開罰鍰處分，於法並無違誤，訴願決
    定予以維持，亦無不合，原告仍執前詞，訴請撤銷，為無理
    由，應予駁回。
據上論結，本件原告之訴為無理由，爰依行政訴訟法第233條第1
項、第98條第3項前段，判決如主文。
中　　華　　民　　國　　96　　年　 　4　　月　 20  　 日
                            第二庭  法  官　蕭惠芳
上為正本係照原本作成。
本件以訴訟事件所涉及之法律見解具有原則性者為限，始得於本
判決送達後20日內向本院提出上訴狀並表明上訴理由，如已於本
判決宣示後送達前提起上訴者，應於判決送達後20日內補具上訴
理由（均按他造人數附繕本），且經最高行政法院許可後方得上
訴。
中　　華　　民　　國　　96　　年　 　4　　月　 23  　 日
 　　　　　　　　　　 　　     　　 書記官　李淑貞
